【裁判字號】    98,交聲,2404
【裁判日期】    980921
【裁判案由】    聲明異議
【裁判全文】
臺灣高雄地方法院交通事件裁定        98年度交聲字第2404號
原處分機關  交通部公路總局高雄區監理所
異  議  人
即受處分人  甲○○
上列異議人即受處分人因違反道路交通管理處罰條例案件，對於
交通部公路總局高雄區監理所民國98年8 月18日所為之處分（原
處分：高監營裁字第裁80-N00000000號），聲明異議，本院裁定
如下：
    主  文
原處分關於甲○○酒精濃度超過規定標準，吊扣普通機車駕駛執
照拾貳個月之處分撤銷。
前項撤銷部分不罰。
    理  由
一、聲明異議意旨略以：異議人即受處分人甲○○於民國98年3
    月20日晚上7 時8 分許，騎乘車牌號碼WAF-650 號輕型機車
    ，行經高雄縣鳳山市○○路25巷口前，因行車不穩經警攔檢
    實施酒測，因其呼氣酒精濃度高達1.15mg/l，為警掣單舉發
    並移送臺灣高雄地方法院檢察署（下稱高雄地檢署）檢察官
    偵查聲請簡易判決處刑，並經本院以98年度審交簡字第2236
    號判處罰金新臺幣（下同）65,000元，惟竟又接獲交通部公
    路總局高雄區監理所裁決書，依道路交通管理處罰條例第35
    條第1 項第1 款規定，裁處吊扣普通機車駕照12個月，顯已
    違反一事不二罰規定，爰依法聲明異議，請求撤銷原處分機
    關之處分等語。
二、按汽車駕駛人飲用酒類後其吐氣所含酒精濃度超過每公升0.
    25毫克者，不得駕車；汽車駕駛人，駕駛汽車經測試檢定有
    酒精濃度超過規定標準者，處15,000元以上60,000元以下罰
    鍰，並當場移置保管其車輛及吊扣其駕駛執照1 年，道路交
    通管理處罰條例第35條第1 項第1 款，道路交通安全規則第
    114 條第2 款、分別定有明文；又於94年12月14日修正、95
    年3 月1 日施行之道路交通管理處罰條例第68條，原規定：
    「汽車駕駛人，因違反本條例及道路交通安全規則之規定，
    受吊扣或吊銷駕駛執照處分時，吊扣或吊銷其持有各級車類
    之駕駛執照」，惟修正後業已刪除『吊扣』之規定，改為：
    「汽車駕駛人，因違反本條例及道路交通安全規則之規定，
    受吊銷駕駛執照處分時，吊銷其持有各級車類之駕駛執照」
    ，其修正理由乃係舊法將違法或違規駕駛人所持有各級車類
    之駕駛執照一併吊扣，失之過酷，影響人民工作及生活甚鉅
    ，而刪除吊扣駕駛人駕駛執照時，應吊扣駕駛人持有各級車
    類駕駛執照之規定，是依現行道路交通管理處罰條例，已無
    得吊扣駕駛人所持有他級駕駛執照之依據存在，從而，於為
    吊扣駕駛人駕駛執照之處分時，自僅得吊扣駕駛人違規時所
    駕駛該級車類之駕駛執照，以限制其繼續駕駛該級車類行駛
    道路之權利，若駕駛人並無該級車類之駕駛執照，即無從執
    行吊扣駕駛執照之處分，而僅係應否依道路交通管理處罰條
    例第22條第1 項規定處罰駕駛人之問題。
三、次按行政罰法第26條規定：「一行為同時觸犯刑事法律及違
    反行政法上義務規定者，依刑事法律處罰之。但其行為應處
    以其他種類行政罰或得沒入之物而未經法院宣告沒收者，亦
    得裁處之。前項行為如經不起訴處分或為無罪、免訴、不受
    理、不付審理之裁判確定者，得依違反行政法上義務規定裁
    處之」，即所謂一事不二罰原則，究其立法目的，無非以一
    行為同時觸犯刑事法律及違反行政法上義務規定時，由於刑
    罰與行政罰同屬不法行為之制裁，而刑罰之懲罰作用較強，
    依刑事法律處罰即足資警惕，無一事二罰再處行政罰之必要
    ，但罰鍰以外之沒入或其他種類行政罰，因兼具維護公共秩
    序作用，為達行政目的，行政機關仍得併予裁處。
四、經查：
  (一)異議人上揭時地，騎乘上開輕型機車經警攔檢實施酒測，因
    其呼氣酒精濃度高達1.15mg/l，為警開單舉發並移送法辦，
    經本院以98年度審交簡字第2236號判處罰金65,000元，並經
    原處分機關依道路交通管理處罰條例第35條第1 項第1 款規
    定，裁處吊扣其普通機車駕駛執照12個月並施以道路交通安
    全講習，罰鍰部分因與上開刑事罰競合而免繳等情，有交通
    部公路總局高雄區監理所高監營裁字第裁80-N00000000號違
    反道路交通管理事件裁決書、高雄縣政府警察局高警交字第
    NO-0000000號舉發違反道路交通管理事件通知單、酒精濃度
    測試表、高雄地檢署檢察官98年度偵字第11405 號聲請簡易
    判決處刑書、本院98年度審交簡字第2236號刑事簡易判決各
    1 份在卷可稽（見本院卷第12至15頁背面），復為異議人所
    不爭執，是上開事實，均堪以認定。
  (二)異議人雖以原處分機關吊扣駕照之裁罰違反一事不二罰原則
    云云置辯，然依行政罰法第26條第1 項規定，行為人以一行
    為同時觸犯刑事法律及違反行政法上義務規定者，依刑事法
    律處罰之，但其行為應處以其他種類行政罰或得沒入之物而
    未經法院宣告沒收者，亦得裁處之，亦即本件異議人雖經本
    院以刑事簡易判決判處罰金65,000元，然依道路交通管理處
    罰條例第35條第1 項第1 款規定，汽車駕駛人駕駛汽車，酒
    精濃度超過規定標準，行政機關應依法吊扣汽車駕駛人之駕
    駛執照1 年，且該吊扣駕駛執照之處分，係屬達成遏止酒後
    駕車不法行為以維道路交通安全之行政目的，兼具維護公共
    秩序之作用，而有別於罰鍰以外之其他種類行政罰，為達行
    政目的，原處分機關仍得併予裁處，異議人所辯情詞，尚無
    可採。
  (三)又異議人於本件違規時騎乘之WAF-650 號機車係輕型機車，
    且其僅持有普通重型機車駕駛執照及普通小型車駕駛執照，
    而原處分機關上開裁決所指應吊扣之異議人「普通機車」駕
    駛執照，應係指異議人之普通重型機車駕駛執照，且異議人
    之普通重型機車駕駛執照業於98年8 月25日因本件執行吊扣
    等事實，有公路監理電子閘門證號查詢機車駕駛人、汽車駕
    駛人、車號查詢輕型機車車籍資料，及原處分機關裁決書各
    1 份在卷可稽（見本院卷第12、16至18頁），是揆諸前揭說
    明，本件異議人既係騎乘輕型機車違反道路交通管理處罰條
    例第35條第1 項第1 款之規定，依法即僅能吊扣其輕型機車
    駕駛執照，並無得吊扣異議人持有他級駕駛執照之依據，原
    處分機關以異議人有上開違規行為，裁處吊扣異議人之普通
    重型機車駕駛執照，已難謂係適法之處分。
五、綜上所述，原處分機關僅能吊扣異議人違規當時所駕駛之車
    輛種類即輕型機車之駕駛執照，不得代以吊扣其普通重型機
    車之駕駛執照，原處分機關未審酌新修正之法律規定，逕對
    異議人裁處吊扣普通重型機車駕駛執照12個月之處分，於法
    未合。是以，異議人本件異議雖無理由，然原處分既有上開
    不當，自應由本院將此部分之處分撤銷，又因異議人並無輕
    型機車駕駛執照可供執行吊扣，爰就此部分另為不罰之諭知
    。至於原處分關於施以道安講習部分，未經聲明異議，自不
    在本件審究範圍內，附此敘明。
據上論斷，應依道路交通案件處理辦法第20條前段，裁定如主文
。
中    華    民    國    98    年    9     月    21    日
                        交通法庭      法  官  周佳佩
以上正本證明與原本無異。
如不服本裁定，應於收受送達後5 日內向本院提出抗告狀。
中    華    民    國    98    年    9     月    23    日
                                      書記官  王立山


司法院資訊處製作；財團法人民間司法改革基金會備份。
